【裁判字號】    92,易,17
【裁判日期】    920627
【裁判案由】    傷害等
【裁判全文】
臺灣基隆地方法院刑事判決                            九十二年度易字第一七號
    公  訴  人  臺灣基隆地方法院檢察署檢察官
    被      告  庚○○
                丁○○
                戊  ○
右列被告因傷害等案件，經檢察官聲請簡易判決處刑（九十一年度偵字第三一七四號
、第三九五八號），本院認本件有刑事訴訟法第四百五十一條之一第四項但書之情形
，適用通常程序判決如左：
    主  文
庚○○傷害人之身體，處有期徒刑參月，如易科罰金以參佰元折算壹日。
丁○○傷害人之身體，處有期徒刑肆月，如易科罰金以參佰元折算壹日。
戊○共同無故侵入他人住宅，處罰金貳仟元，如易服勞役以參佰元折算壹日。
    事  實
一、緣庚○○之堂妹鄭蓉花自大陸嫁給丁○○之老鄉李永祿（鄭蓉花嗣後已與李永祿
    離婚，現已返回大陸），惟李永祿因信任老鄉丁○○仍將存摺交給丁○○保管，
    需錢時仍要丁○○替其提款，鄭蓉花為此曾向李永祿抱怨，後丁○○聽聞庚○○
    在外說其夫妻擋人財路，丁○○、戊○夫妻乃起意去找庚○○理論，丁○○、戊○基於共同侵入住宅之犯意聯絡，於民國九十一年六月二十二日中午十二時近下
    午一時許，未經許可，一同無故侵入臺北縣萬里鄉○○路二八八之二十一號庚○○之住宅（聲請簡易判決處刑書記載為庚○○先徒手毆打戊○，持石塊砸向丁○○，之後丁○○與戊○無故侵入庚○○住宅），斯時庚○○、鄭蓉花、乙○○、
    甲○○四人正在打麻將，丁○○單獨基於傷害之犯意，持事先準備之木製棒球棒
    朝庚○○之頭部打了二下，致庚○○受有頭部外傷併腦震盪之傷害（後與同年七
    月三日就診之意識不清之傷害狀況有部分相關。聲請簡易判決處刑書贅載臉部、
    四肢多處挫傷瘀腫之傷害），後在場見狀之甲○○持椅子擋住棒球棒，丁○○又
    基於毀損之犯意，持棒球棒打壞屋內之麻將桌（約值新台幣八百元），致生損害
    於辛○○，丁○○、戊○夫妻離開後，庚○○於當日下午一時許外出欲找其堂妹
    鄭蓉花，在臺北縣萬里鄉○○路二八八之二十二號前，因與戊○發生口角，竟基
    於傷害之犯意，與戊○互毆，庚○○先徒手毆打戊○（庚○○、戊○係互毆，戊○傷害庚○○臉部、四肢多處挫傷瘀腫之傷害部分，業據告訴人辛○○告訴，但
    未據聲請簡易判決處刑或起訴），繼於丁○○伸手攙扶戊○之際持石塊（長約十
    一點七公分、寬約十一點五公分）砸向丁○○，致戊○受有左手腕鈍挫傷合併腫
    脹之傷害，致丁○○受有頭部外傷之傷害（當場血流滿頭、後背）。並經警扣得
    上開石塊一個。
二、案經被害人丁○○、戊○告訴由臺北縣警察局金山分局報告偵辦，另傷害及毀損
    罪部分經被害人庚○○之夫辛○○告訴由臺北縣警察局金山分局報告偵辦，又無
    故侵入住宅罪部分由被害人庚○○告訴，由臺灣基隆地方法院檢察署檢察官聲請
    簡易判決處刑。
    理  由
一、程序部分：按檢察官聲請以簡易判決處刑之案件，經法院認為有刑事訴訟法第四
    百五十一條之一第四項但書之情形者，應適用通常程序審判之，同法第四百五十
    二條著有規定。本院認本件有刑事訴訟法第四百五十一條之一第四項但書之情形
    ，適用通常程序審判之，合先敘明。
二、訊據被告庚○○矢口否認有傷害之犯行，被告丁○○矢口否認有何傷害、毀損及
    侵入住宅等犯行，被告戊○矢口否認有侵入住宅之犯行，被告庚○○辯稱：其沒
    有打戊○，也沒有拿石塊丟丁○○，是丁○○夫妻打伊云云；被告丁○○辯稱：
    九十一年六月二十二日其沒有去庚○○的家，也沒有拿球棒打壞庚○○的麻將桌
    ，其沒有打庚○○，如果其有打庚○○，她應該有受傷的痕跡云云；被告戊○辯
    稱：其以為他們在庚○○家裡打麻將，其有跑進去看，其進去之後庚○○罵其就
    吵起來了，他們打麻將誰都可以進去，他們在打麻將的時候是賭博任何人都可以
    進進出出的看，其並未侵入庚○○住宅云云。然查：（一）被告丁○○、戊○右
    揭事實部分，業據告訴人辛○○、庚○○指訴綦詳，並據在場證人甲○○於偵訊
    及本院審理時結證屬實，且有現場照片四幀（附三一七四號偵查卷三十三頁）在
    卷可稽，又被害人庚○○受有頭部外傷併腦震盪之傷害，有長庚紀念醫院九十一
    年六月二十五日診斷證明書（附三一七四號偵查卷十二頁）附卷可考，而被害人
    庚○○九十一年六月二十二日之傷害與同年七月三日就診之意識不清之狀況有部
    分相關，有長庚紀念醫院基隆分院九十二年五月十三日（九二）長庚院基字第一
    二三二號函在卷可憑（詳後述）。（二）再查被告庚○○右揭事實部分，業據告
    訴人丁○○、戊○指訴歷歷，並據在場證人丙○○於偵訊及本院審理時結證屬實
    ，告訴人丁○○受有頭部外傷、告訴人戊○受有左手腕鈍挫傷合併腫脹之傷害，
    有長庚紀念醫院九十一年六月二十二日診斷證明書各一紙（附三一七四號偵查卷
    十三、十四頁）附卷可參，復有告訴人丁○○頭部受傷血流滿頭、後背之照片二
    張（附本院卷）在卷可按，且有石塊一個扣案為證。（三）綜上所述，被告被告
    庚○○、丁○○、戊○所辯，要係事後卸責之詞，均不足採信，事證明確，被告
    被告庚○○、丁○○、戊○三人犯行至堪認定，應依法論科。另證人乙○○、己○○、李永祿均到庭證稱並未見到被告間之前開犯行，自不得為本件之證人，併
    此敘明。
三、至被害人庚○○雖提出長庚紀念醫院九十二年二月十二日診斷為疑情感性精神病
    、九十二年四月十六日診斷為非典型憂鬱症、疑癲癇之診斷證明書，指訴該傷害
    亦係遭被告丁○○傷害所致。經本院函請長庚紀念醫院基隆分院查明，庚○○該
    九十二年四月十六日經診斷之非典型憂鬱症、疑癲癇，是否為九十一年六月二十
    二日傷害所致，又九十一年六月二十二日該次傷害是否為重傷等。經長庚紀念醫
    院基隆分於九十二年五月十三日以（九二）長庚院基字第一二三二號函復：「病
    患庚○○君依病歷顯示於九十一年七月三日第一次至本院精神科就診時，呈現意
    識不清的狀況，當時的症狀和六月間受到之傷害有直接關係，但就長期而言，根
    據患者及友人不清楚陳述，以及本院就診資料顯示，患者在受傷害之前就出現有
    頭痛、失眠、吞嚥困難等精神、神經症狀，故目前僅能判定患者之病情和當時的
    傷害有部分相關；另病患於九十一年六月二十二日所受之傷害，並未造成重大不
    治或難治之傷害，只是肢體多處挫傷及瘀傷；另病患於九十一年六月二十日因頭
    部外傷有至本院急診就診之紀錄；檢附相關病歷資料影本乙份。」，因之被害人
    庚○○早在九十一年六月二十二日之前就出現有頭痛、失眠、吞嚥困難等精神、
    神經症狀，其九十二年四月十六日經診斷為非典型憂鬱症、疑癲癇並非純係遭被
    告丁○○九十一年六月二十二日傷害所致，應堪認定，惟被害人庚○○九十一年
    六月二十二日之傷害與同年七月三日就診之意識不清之狀況有部分相關，是被告
    丁○○九十一年六月二十二日對被害人庚○○之傷害，包括頭部外傷併腦震盪之
    傷害及有部分相關之意識不清傷害，此有部分相關之意識不清之傷害部分與聲請
    簡易判決處刑部分為單純一罪之關係，為起訴效力所及，本院得併予審理，在此
    敘明。
四、核被告庚○○所為，係犯刑法第二百七十七條第一項之傷害罪；被告丁○○所為
    ，係犯刑法第三百零六條第一項之無故侵入住宅罪、第二百七十七條第一項之傷
    害罪、第三百五十四條之毀損罪；被告戊○所為，係犯刑法第三百零六條第一項
    之無故侵入住宅罪。被告庚○○同時同地傷害告訴人丁○○、戊○之犯行，係一
    行為同時觸犯二傷害罪名，為相想像競合犯，應從一傷害罪處斷，而聲請簡易判
    決處刑書認被告被告庚○○所為先後多次傷害犯行，時間緊接，所犯係構成要件
    相同之罪，顯係基於概括犯意為之，請依連續犯論處，並加重其刑，尚有未洽。
    又被告丁○○所犯上開三罪間，有方法結果之牽連犯關係，應依刑法第五十五條
    規定，從一重之傷害罪處斷。再被告戊○與丁○○就上開無故侵入住宅罪部分，
    有犯意聯絡及行為分擔，為共同正犯。又被害人庚○○受有頭部外傷併腦震盪之
    傷害係由被告丁○○所致，已如前述，另被害人庚○○臉部、四肢多處挫傷瘀腫
    之傷害因係與被告戊○互毆所致，業據被告戊○於本院審理時供明伊與被害人庚○○互毆在卷，且據經人丙○○於本院審理時結證稱庚○○、戊○二人係互毆乙
    節，被害人庚○○並於急診時主訴「身上多處被抓傷和別人打架」乙情（詳見長
    庚醫院急診病歷），因之此部分並非被告丁○○所致，被告丁○○應無此部分之
    傷害犯行，惟此部分與前開科刑部分為實質上一罪之關係，不另諭知無罪之判決
    ，在此說明。爰審酌被告庚○○、丁○○、戊○之品行，犯罪之動機、目的、手
    段、次數，所生之危害、所受之刺激、迄今均未與被害人和解並賠償損害，及犯
    罪後之態度等一切情狀，分別量處如主文所示之刑，並就有期徒刑部分諭知易科
    罰金之折算標準，就罰金部分諭知易服勞役之折算標準，以示懲儆。
五、至被告庚○○、戊○互毆，被告戊○傷害庚○○臉部、四肢多處挫傷瘀腫之傷害
    部分，業據告訴人辛○○告訴，但未據聲請簡易判決處刑或起訴，因該傷害部分
    與被告戊○所犯無故侵入住宅罪部分，犯意個別，行為互異，係另行起意，應予
    分論併罰，此傷害部分為聲請簡易判決處刑效力所不及，本院無從併予審理，在
    此說明。
六、本件被告丁○○持以傷害被害人庚○○之木製棒球棒，被告丁○○否認為其所有
    ，且查無證據證明為其所有，不予宣告沒收。又扣案之石塊一個，係被告庚○○
    犯罪所用之物，惟非被告庚○○所有，亦不予宣告沒收。
據上論斷，應依刑事訴訟法第四百五十二條、第二百九十九條第一項前段，刑法第二
十八條、第二百七十七條第一項、第三百零六條第一項、第三百五十四條、第五十五
條、第四十一條第一項前段、第四十二條第二項，罰金罰鍰提高標準條例第一條前段
、第二條判決如主文。
本案經檢察官熊南彰到庭執行職務。
中      華      民      國    九十二    年      六      月    二十七    日
                                    台灣基隆地方法院刑事第二庭
                                        法  官  鄭  景  文
右正本證明與原本無異。
對於本件判決如有不服，應於收受送達後十日內，向本院提出上訴書狀，上訴於臺灣
高等法院，並按他造當事人之人數附具繕本。
                                        書記官  賈  繼  藩
中      華      民      國    九十二    年      六      月    二十七    日
附論罪科刑之法條：
一、刑法第二百七十七條第一項：
傷害人之身體或健康者，處三年以下有期徒刑、拘役或一千元以下罰金。
二、刑法第三百零六條第一項：
無故侵入他人住宅、建築物或附連圍繞之土地或船艦者，處一年以下有期徒刑、拘役
或三百元以下罰金。
三、刑法第三百五十四條：
毀棄、損壞前二條以外之他人之物或致令不堪用，足以生損害於公眾或他人者，處二
年以下有期徒刑、拘役或五百元以下罰金。
（罰金數額均已提高十倍）


司法院資訊處製作；財團法人民間司法改革基金會備份。
